【裁判字號】    89,訴,27
【裁判日期】    900109
【裁判案由】    業務過失致死
【裁判全文】
臺灣臺北地方法院刑事判決                            八十九年度訴字第二七號
    公  訴  人  臺灣臺北地方法院檢察署檢察官
    被      告  甲○○
右列被告因業務過失致死案件，經檢察官提起公訴（八十八年度偵字第一０九九一號
），本院判決如左：
    主  文
甲○○無罪。
    理  由
一、公訴意旨略以：被告甲○○係王明強有限公司負責人，為從事業務之人。其於民
    國八十七年八月二十二日僱用蔡友倫做零工，明知蔡友倫從未接觸過佈設電纜線
    之工作，亦知電纜線之佈設因地型不同，有時須架空，有時需至下水道內工作，
    工作本身即具有危險性，原應注意蔡友倫在公司實際工作天數僅六日，尚不足以
    擔任佈纜線之工作，亦無不能注意之情形，竟疏未注意，而於八十七年九月八日
    下午指派蔡友倫與王聖文、許銘德、黃乙成一組至台北市○○○路○段六六巷與
    同市○○○路十一巷交岔口處下水道工地佈設電纜線。嗣當日下午二時四十分許
    ，因突然而至之西北雨致下水道水位迅速滿漲，蔡友倫應變不及而遭溺斃，因認
    被告涉有刑法第二百七十六條第二項之業務過失致死罪嫌等語。
二、按犯罪事實應依證據認定之，無證據不得推定其犯罪事實；又不能證明被告犯罪
    者，應諭知無罪之判決，刑事訴訟法第一百五十四條、笫三百零一條第一項分別
    定有明文。本件公訴人認被告涉有業務過失致死罪嫌，無非以蔡友倫到職六日即
    直接從事工地工作，並溺斃於地下水道為主要論據。訊之被告則堅決否認有何過
    失情形，辯稱蔡友倫業已受過安全教育訓練，自八十七年八月二十七日到職後，
    亦均從事相關工作，非無佈設纜線經驗之人，八十七年九月八日下午係因偶發大
    雨，導致下水道漲滿雨水，非被告所能預見等語。
三、查蔡友倫係於八十七年九月八日下午，在台北市○○○路○段六六巷與光復北路
    十一巷交岔口處下水道從事佈設電纜線工作期間，因突來大雨，下水道內雨水急
    漲且水勢強大，未及走避，經水沖走而遭溺斃窒息死亡，業據證人即同組施工人
    員許銘德、黃乙成指證綦詳，並有臺灣臺北地方法院檢察署相驗屍體證明書一件
    可憑，臺北市政府勞工局勞動檢查處職業災害檢查報告表（以下簡稱勞檢處職災
    報告表），亦認蔡友倫死亡之直接原因為被水沖走，溺水而死，有該處八十七年
    十一月七日北市勞檢一字第八七六二二四五０００號函一件在卷可憑。公訴人雖
    認蔡友倫僅在王明強有限公司實際工作六天，不足以擔任佈纜線之工作，被告竟
    疏未注意，指派其從事前開工作，而應負過失責任。惟按過失責任之成立，必須
    行為人之懈怠或疏虞與結果之發生具有相當因果關係始足當之；本件蔡友倫係因
    突來大雨，遭水溺斃，與其佈設纜線工作之經歷、能力已難謂有因果關係，況蔡
    友倫於本件事發前已有佈纜經驗，亦曾接受王明強有限公司進行之教育訓練課程
    ，業據證人王聖玟、許銘德結證在卷，並有簽到紀錄及教育訓練資料等件附卷可
    稽，亦難謂其經驗、能力不足以擔任佈纜工作。又勞檢處職災報告表雖認雇主「
    疏於注意氣象預報施工當天會有雷雨，天有雷雨未即禁止勞工進入下水道施工」
    云云，然查交通部中央氣象局當日並未發佈豪（大）雨特報，有該局八十九年十
    二月十三日函一件可憑；而蔡友倫與同組人員於當日下午一時進入下水道施工，
    由王聖玟留在路邊看守，至下午二時二十分許，開始下雨，亦據許銘德陳明在卷
    ，是以當日情形，被告並無預知大雨或遇雨仍未禁止勞工進入下水道施工之過失
    行為。至於勞檢處職災報告表所述之「不安全狀況」下水道作業未預留出口部分
    ，因蔡友倫係閃避不及遭水沖走溺斃，而非無路逃生死亡，同行工人許銘德、黃
    乙成亦均由原入口處離開下水道，故蔡友倫之死亡結果與是否預留出口亦無相當
    因果關係。此外，復無其他證據證明被告有何違反注意義務情形，自難僅據蔡友
    倫於工作中突遭大水沖走之結果，即認被告應負過失責任。本件犯罪即屬不能證
    明，自應諭知無罪之判決。
據上論斷，應依刑事訴訟法第三百零一條第一項，判決如主文。
本案經檢察官薛維平到庭執行職務
中      華      民       國      九 十      年     一     月     九    日
                                      臺灣臺北地方法院刑事第五庭
                                          法  官    劉方慈
右正本證明與原本無異。
如不服本判決，應於判決送達後十日內，向本院提出上訴狀。
                                          書記官    殷玉芬
中      華      民       國      九 十      年     一     月   十一     日


司法院資訊處製作；財團法人民間司法改革基金會備份。
